臺灣高等法院高雄分院刑事判決　　　　　96年度上訴字第40號
上　訴　人　臺灣高雄地方法院檢察署檢察官
上　訴　人
即　被　告　丙○○
上列上訴人因被告違反廢棄物清理法等案件，不服臺灣高雄地方
法院95年度訴字第2223號中華民國95年11月24日第一審判決（起
訴案號：臺灣高雄地方法院檢察署95年度偵字第12215 號），提
起上訴，本院判決如下：
     主  文
上訴駁回。
     事  實
一、丙○○與其女婿陳武助（另經檢察官為不起訴處分）於民國
    92年間，共同向蔣富子承租蔣富子胞弟乙○○所有坐落於高
    雄縣大寮鄉○○段潮州寮小段5844、5845及5846號等3 筆農
    地使用，約定租賃期間自92年9 月1 日起迄97年8 月31日止
    。詎丙○○於93年12月底某日，在上開農地內，開挖長27.2
    公尺、寬21.5公尺、深9.3 公尺之大坑洞後，於不詳時間，
    未經主管機關許可，提供上開承租之土地，供不詳姓名之他
    人載運營建廢棄物前來堆置。嗣於94年1 月6 日及翌日9 時
    4 0 分許，由高雄縣政府建設局技士張耀輝、該府農業局課
    員丁榮儒、地政局測量助理李守正等人會同高雄縣政府警察
    局林園分局昭明派出所警員劉仁明現場會勘查獲，始知上情
    。
二、案經乙○○訴由台灣高雄地方法院檢察署檢察官偵查起訴。
    理  由
壹、證據能力部分：
    按證人、鑑定人依法應具結而未具結者，其證言或鑑定意見
    ，不得作為證據，刑事訴訟法第158 條之3 定有明文，證人
    蔣富子、鍾育達、李守正、丁榮儒、張耀輝、劉仁明等人於
    偵查時所為之陳述均未經具結，依前開規定，均不得作為證
    據。
貳、實體部分：
甲、有罪部分：
一、訊據上訴人即被告丙○○（下稱被告）對其於上開時間，與
    陳武助共同向蔣富子承租上開農地，約定租賃期間自92年9
    月1 日起迄97年8 月31日止，並於93年12月底某日，其在承
    租之上開農地，挖掘長27.2公尺、寬21 .5 公尺、深9.3 公
    尺之大坑洞之事實坦承不諱，惟矢口否認有何提供土地供人
    堆放廢棄物之犯行，辯稱：現場之土都是我從坑洞挖出來，
    我挖出來的東西就是磚塊廢棄物，並不是我從外運入堆放，
    我也沒有讓他人來堆廢棄物云云。經查：
（一）被告於原審審理時辯稱：現場之營建廢土，是人家運砂石
      給我加工，其中有夾雜磚塊、石頭我就把他撿起來放在旁
      邊，數量有好幾百方，都集中放在一個角落云云（見原審
      卷第54頁），則其就上開土地上所堆放之營建廢棄物是如
      何而來，其於原審及本院審理時之辯解前後不一，已難採
      信；且其於原審審理時供承：我從那個坑洞裡面挖出來的
      全部都是土，只有1 、2 塊磚塊等語（見原審卷第30頁）
      益證被告所辯不實。又被告所承租之上開土地上確堆有營
      建事業的廢棄土，包括磚頭還有敲掉房子的磚土等物，磚
      頭和一般用於鋪設水泥道路的材質並不相當，且與現場土
      質明顯有不同等情，業據證人即前往現場會勘之高雄縣政
      府建設局職員李守正及員警劉仁明於原審審理中證述明確
      （分別見原審卷第40頁至第41頁，第45頁）；另上開土地
      上被告所挖之坑洞，坑洞裡面是沙，沒有看到營建廢棄物
      ，坑洞外面是營建廢棄物有磚塊和水泥塊，該坑洞又大於
      一般洗砂石所需等語，亦據證人即參與本件勘查之高雄縣
      政府建設局職員曾逸生及證人李守正於原審審理中證述綦
      詳（見原審卷第42頁、第45頁、第46頁）；復有現場照片
      26張在卷可稽（見95年度他字第1632號卷第68頁至第77
      頁及第136 頁至第138 頁），依上開照片顯示（見95年度
      他字第1632號卷第136 頁），被告所挖坑洞內之泥土並未
      含有營建廢棄物，含有營建廢棄物之泥土係在坑洞外甚明
      。再者，證人蔣富子於原審審理時證稱：上開土地為乙○
      ○於89年取得後，原作工廠使用，製作一些鋼架、鋼樑，
      並沒有廠房，只有一個貨櫃作為辦公室，且在將土地租給
      被告前，有把地上物全部運掉清理，土地裡沒有埋任何東
      西，而上開土地買來時，沒有蓋房子，買的時候，有一些
      建築物的板模放在那裡，買來之後前手就清走了等情（見
      原審卷第37頁、38頁）。則被告於上開土地上挖坑洞所挖
      出之物，應無一般營建廢棄物，上開土地上堆放之營建廢
      棄物，應係自外運入該地堆置無訛；故被告確有提供其承
      租之上開土地供人堆置營建廢棄物無誤。
（二）另證人甲○○於本院審理時證稱：我沒有親眼看到被告挖
      坑洞的過程，我去找被告時看到一堆土堆在那裡，我就進
      去被告的辦公室找被告等語（見本院52頁），則與被告供
      稱：我請2 台怪手去挖，挖出來之廢棄土放在旁邊，證人
      甲○○從開始挖時就來了，中午離開一下，甲○○有看到
      我從坑洞挖出來的東西就有建築廢棄物等情不符（見本院
      審卷第48、49頁），是證人甲○○之證詞並無法為對被告
      有利之認定。
（二）綜上所述，被告前開所辯，係卸責之詞，不足採信，其未
      經主管機關許可，提供土地堆置廢棄物之犯行堪以認定。
二、查被告行為後，廢棄物清理法於95年5 月30日修正，並自同
    年7 月1 日起實施，然此次修正僅刪除第46條第2 項常業犯
    之規定，本案被告所為犯行部分，並未修正，是尚無新舊法
    比較之問題。核被告所為，係犯廢棄物清理法第46條第3 款
    之未經主管機關許可，提供土地堆置廢棄物之罪。公訴意旨
    認被告所為係犯同條第4 款之未依規定領有廢棄物清除、處
    理許可文件，從事廢棄物貯存、清除、處理之罪嫌，惟本件
    並無證據足資認定被告係以自己營業之意思，就上開土地上
    之廢棄物從事廢棄物貯存、清除、處理，在社會基本事實同
    一之下，予以變更起訴之法條，併此敘明。
乙、無罪部分：
一、公訴意旨另以：被告丙○○意圖為自己不法之所有，於93年
    12月底某日，在上開承租農地內，開挖長27.2公尺、寬21.5
    公尺、深9.3 公尺之大坑洞，盜採計約5439立方公尺之砂石
    ，因認被告涉有刑法第320 條第1 項之竊盜罪嫌云云。
二、按犯罪事實應依證據認定之，無證據不得認定犯罪事實，又
    不能證明被告犯罪，應諭知無罪之判決；刑事訴訟法第154
    條第2 項及第301 條第1 項分別定有明文。再按刑事訴訟法
    上所謂認定犯罪事實之證據，係指足以認定被告確有犯罪行
    為之積極證據而言，如未能發現相當證據或證據不足以證明
    ，自不能以推測或擬制之方法，以為裁判基礎。而認定不利
    於被告之事實，須依積極證據，苟積極證據不足為不利被告
    之認定時，即應為有利於被告之認定，更不必有何有利之證
    據；又認定犯罪事實所憑之證據，雖不以直接證據為限，間
    接證據亦包括在內，然而無論直接證據或間接證據，其為訴
    訟上之證明，須於通常一般之人均不致有所懷疑，而得確信
    其為真實之程度者，始得據為有罪之認定，倘其證明尚未達
    到此一程度，而有合理之懷疑存在，無從使事實審法院得有
    罪之確信時，即應由法院為諭知被告無罪之判決，此有最高
    法院52年台上字第1300號、76年度台上字第4986號判例可資
    參照）。
三、本件公訴人認被告涉有竊盜之犯行，無非以證人即告訴代理
    人蔣富子於警訊及偵查中所為之證述為其依據。惟被告對其
    於承租之上開農地，有挖長27.2公尺、寬21 .5 公尺、深9.
    3 公尺之大坑洞之事實供承不諱，惟矢口否認有何竊盜之犯
    行，辯稱：我係從事幫人加工洗砂石工作，挖坑洞係因砂石
    洗出有泥土要填進去，且我挖洞有經出租人同意，挖出之東
    西亦放在旁邊並未要運走等語。經查：證人蔣富子於原審審
    理中證稱：我與被告簽訂土地租賃契約時，有口頭同意他可
    以挖一個兩米四方的洞來洗砂石，沒有言明深度，我有同意
    他可以挖洞等語（見原審卷第37頁），顯見被告承租上開土
    地時，業已徵得出租人蔣富子之同意，在上開承租之土地上
    開挖坑洞，且本件亦未實際測量現場所遺之土石，並與上開
    被告所挖坑洞比對，以確定被告是否確有將所挖土石運走，
    則被告是否有意圖為自己不法所有，將上開土地之砂石予以
    盜採，即仍有疑義。又縱被告所挖之坑洞大於與出租人約定
    之範圍，且又未約定所挖出之泥土應如何處理，故均屬民事
    違約，得請求回復原狀或損害賠償之問題，亦與竊盜罪之構
    成要有別；此外，復查無其他之積極證據，足以證明被告有
    何竊盜之犯行；核之上開法條及判例之說明，被告被訴竊盜
    罪自屬不能證明。
四、原審因而以不能證明被告犯竊盜罪，就竊盜部分而為被告無
    罪之諭知；另就未經主管機關許可，提供土地堆置廢棄物罪
    部分，認被告罪證明確，因而適用廢棄物清理法第46條第3
    款之規定，審酌被告未經主管機關許可，即任意提供土地供
    他人堆置廢棄物，破壞土壤潔淨及地下水之涵養，其堆置範
    圍、廢棄物種類為一般事業廢棄物，對環境造成傷害尚非鉅
    大，惟犯後飾詞卸責否認犯行等一切情狀，量處有期徒刑1
    年6 月。其認事用法，核無不合，量刑亦屬允當。被告上訴
    意旨否認犯未經主管機關許可，提供土地堆置廢棄物罪，指
    摘原判決不當；公訴人上訴意旨就竊盜部分猶執前詞，指摘
    原判決不當，均無理由，應予駁回。
據上論斷，應依刑事訴訟法第368條，判決如主文。
本案經檢察官林應華到庭執行職務。
中　　華　　民　　國　　96　　年　　2 　　月　　16　　日
                  刑事第五庭    審判長法  官  曾永宗
                                      法  官  王伯文
                                      法  官  陳  箐
以上正本證明與原本無異。
如不服本判決應於收受本判決後10日內向本院提出上訴書狀，其
未敘述上訴理由者，並得於提起上訴後10日內向本院補提理由書
狀（均須按他造當事人之人數附繕本）「切勿逕送上級法院」。
中　　華　　民　　國　　96　　年　　2 　　月　　16　　日
　　　　　　　　　　　　　　　　　　　書記官  魏文常
附錄本判決論罪科刑法條：
廢棄物清理法第46條：
有下列情形之一者，處1 年以上5 年以下有期徒刑，得併科新臺
幣3百萬元以下罰金：
一、任意棄置有害事業廢棄物。
二、事業負責人或相關人員未依本法規定之方式貯存、清除、處
    理或再利用廢棄物，致污染環境。
三、未經主管機關許可，提供土地回填、堆置廢棄物。
四、未依第四十一條第一項規定領有廢棄物清除、處理許可文件
    ，從事廢棄物貯存、清除、處理，或未依廢棄物清除、處理
    許可文件內容貯存、清除、處理廢棄物。
五、執行機關之人員委託未取得許可文件之業者，清除、處理一
    般廢棄物者；或明知受託人非法清除、處理而仍委託。
六、公民營廢棄物處理機構負責人或相關人員、或執行機關之人
    員未處理廢棄物，開具虛偽證明。
